臺灣高等法院民事裁定
111年度抗字第182號
抗  告  人  李有元  
上列抗告人因與相對人祭祀公業吳金吉間所有權移轉登記事件，
聲請訴訟救助事件，對於中華民國110年11月26日臺灣新竹地方
法院110年度救字第59號裁定提起抗告，本院裁定如下：
    主  文
抗告駁回。
抗告費用由抗告人負擔。
    理  由
一、按當事人無資力支出訴訟費用者，法院應依聲請，以裁定准
    予訴訟救助。但顯無勝訴之望者，不在此限，民事訴訟法第
    107條第1項定有明文。所謂無資力係指窘於生活，且缺乏經
    濟信用者而言（最高法院43年台抗字第152號判例要旨參照
    ）。所謂顯無勝訴之望，係指法院就當事人主張之事實，無
    須調查辯論，即知其應受敗訴之裁判者而言（最高法院108
    年度台聲字第705號裁定參照）。
二、本件抗告人在原法院以其為坐落新竹縣○○鄉○○段000地號土
    地（下稱系爭土地）之所有權人，相對人就系爭土地所為之
    所有權登記應予塗銷，故對相對人提起塗銷所有權移轉登記
    訴訟（案列原法院110年度重訴字第227號請求損害賠償事件
    ，下稱本案訴訟），惟因其生活困難又無存款，已為臺北市
    政府民國110年度核定之低收入戶，無資力支出訴訟費用，
    且所提出之證物俱在，非相對人所能否定，足以推翻臺灣新
    竹地方法院105年度重訴字第32號（下稱第32號）確定判決
    之判斷，顯有勝訴之望，乃依民事訴訟法第107條規定聲請
    訴訟救助。原法院以其本案訴訟顯無勝訴之望為由，裁定駁
    回其訴訟救助之聲請，抗告人不服，提起本件抗告。
三、查抗告人主張其無資力支出訴訟費用，雖提出臺北市政府社
    會局109年12月10日核准其為低收入戶之函文以為釋明（見
    原法院卷第15-21頁）。惟中低收入戶標準乃行政主管機關
    為提供社會救助所設立之核定標準，與法院就有無資力支出
    訴訟費用之認定，係屬二事（最高法院99年度台抗字第947
    號、100年度台抗字第593號裁定參照），故上開函文尚不足
    以據為抗告人無資力之證明，此外，抗告人並未提出其他能
    供法院即時調查之證據，以釋明其確實窘於生活，且缺乏經
    濟信用，依首揭說明，其聲請訴訟救助，已難認合於前揭規
    定。次查相對人前以抗告人為對造，向原法院提起拆屋還地
    等訴訟，主張抗告人所有如原法院第32號判決附圖所示面積
    237.64平方公尺之編號A建物（下稱系爭建物），無權占有
    其所有之系爭土地，依民法第767條第1項前段規定，請求抗
    告人應拆除系爭建物並返還系爭土地，經原法院以第32號判
    決抗告人敗訴，抗告人不服提起上訴，本院以106年度重上
    字第699號（下稱第699號）判決駁回上訴，抗告人不服提起
    第三審上訴，經最高法院以109年度台上字第1209號民事裁
    定駁回上訴確定（見原法院卷第23-42頁，本院卷第109頁之
    歷審裁判）。抗告人雖在上開事件主張其已因時效取得系爭
    土地所有權，惟業經歷審認定其主張不可採確定，且系爭土
    地既已登記在相對人名下，抗告人顯無從依民法時效規定取
    得系爭土地所有權，抗告人在本案訴訟提出之證據資料，仍
    係關於依時效取得所有權之事實，則其請求塗銷相對人就系
    爭土地之所有權登記，自屬顯無勝訴之望。至抗告人雖提出
    臺北高等行政法院108年度訴字第151號撤銷新竹縣新湖地政
    事務所對抗告人訴願決定之判決，然其不能依時效取得系爭
    土地所有權，既經前案民事確定判決認在案，上開行政法院
    判決並無否定前案民事確定判決認定之效力，故仍難認其請
    求相對人塗銷所有權登記，有勝訴之望。
四、綜上，抗告人不能釋明其確為無資力之人，且所提本案訴訟
    復顯無勝訴之望，依前開說明，其請求准予訴訟救助，於法
    即有未合，原法院裁定駁回其訴訟救助之聲請，尚無不合。
    抗告意旨指摘原裁定不當，求予廢棄，非有理由，應予駁回
    。
五、據上論結，本件抗告為無理由，爰裁定如主文。 　　　　
中　　華　　民　　國   111    年    4    月     18    日
                  民事第二十五庭
                      審判長法  官  謝碧莉
                            法  官  林俊廷
　　　　　　　　　　　　　　法  官  楊惠如
正本係照原本作成。
本裁定除以適用法規顯有錯誤為理由外，不得再抗告。如提起再
抗告，應於收受送達後10日內委任律師為代理人向本院提出再抗
告狀。並繳納再抗告費新臺幣１千元。
中　　華　　民　　國　　111 　年　　4 　　月　　18　　日

  　　　　　　　　　　　　　書記官  張永中